臺灣彰化地方法院民事裁定
111年度消債職聲免字第7號
聲  請  人  
即  債務人  謝式東  
代  理  人  王瑞甫律師
相  對  人  
即  債權人  華南商業銀行股份有限公司

法定代理人  張振芳  
代  理  人  郭勁良  
            郭蓁鈺  
相  對  人  
即  債權人  台北富邦商業銀行股份有限公司

法定代理人  程耀輝  


相  對  人  
即  債權人  國泰世華商業銀行股份有限公司

法定代理人  郭明鑑  
代  理  人  廖士驊  
            吳俊鴻  
相  對  人  
即  債權人  台中商業銀行股份有限公司

法定代理人  王貴鋒  


相  對  人  
即  債權人  台新國際商業銀行股份有限公司

法定代理人  尚瑞強  


相  對  人  
即  債權人  元大國際資產管理股份有限公司

法定代理人  宋耀明  
代  理  人  沈士琦  
            唐曉雯  
上列聲請人因消費者債務清理事件聲請免責，本院裁定如下：
    主  文
債務人謝式東應予免責。
    理  由
一、按法院為終止或終結清算程序之裁定確定後，除別有規定外
    ，應以裁定免除債務人之債務，消費者債務清理條例（下稱
    消債條例）第132條定有明文。又法院裁定開始清算程序後
    ，債務人有薪資、執行業務所得或其他固定收入，扣除自己
    及依法應受其扶養者所必要生活費用之數額後仍有餘額，而
    普通債權人之分配總額低於債務人聲請清算前2年間，可處
    分所得扣除自己及依法應受其扶養者所必要生活費用之數額
    者，法院應為不免責之裁定；但債務人證明經普通債權人全
    體同意者，不在此限。另債務人有下列各款情形之一者，法
    院應為不免責之裁定；但債務人證明經普通債權人全體同意
    者，不在此限：㈠於7年內曾依破產法或本條例規定受免責；
    ㈡故意隱匿、毀損應屬清算財團之財產，或為其他不利於債
    權人之處分，致債權人受有損害；㈢捏造債務或承認不真實
    之債務；㈣聲請清算前2年內，因消費奢侈商品或服務、賭博
    或其他投機行為，所負債務之總額逾聲請清算時無擔保及無
    優先權債務之半數，而生開始清算之原因；㈤於清算聲請前1
    年內，已有清算之原因，而隱瞞其事實，使他人與之為交易
    致生損害；㈥明知已有清算原因之事實，非基於本人之義務
    ，而以特別利於債權人中之一人或數人為目的，提供擔保或
    消滅債務；㈦隱匿、毀棄、偽造或變造帳簿或其他會計文件
    之全部或一部，致其財產之狀況不真確；㈧故意於財產及收
    入狀況說明書為不實之記載，或有其他故意違反本條例所定
    義務之行為，致債權人受有損害，或重大延滯程序。消債條
    例第133條、第134條分別定有明文。又消債條例之立法目的
    ，在於使陷於經濟上困境之消費者，得分別情形依該條例所
    定重建型債務清理程序（更生）或清算型債務清理程序（清
    算）清理債務，藉以妥適調整其與債權人及其他利害關係人
    之權利義務關係，保障債權人之公平受償，並謀求消費者經
    濟生活之更生機會，從而健全社會經濟發展；消費者依清算
    程序清理債務，於程序終止或終結後，為使其在經濟上得以
    復甦，以保障其生存權，除另有前開消債條例第133條、第1
    34條所規定不予免責之情形外，就債務人未清償之債務採免
    責主義（消債條例第1條、第132條立法目的參照）。
二、本件聲請人前於民國109年10月12日依消債條例具狀聲請清
    算，經本院以109年度消債清字第40號（該案卷宗下稱清算
    卷）裁定自110年5月31日下午4時起開始清算程序，並由本
    院110年度司執消債清字第10號為清算之執行（該案卷宗下
    稱清算執行卷）。因其可供清算財產包括：㈠存款合計1,221
    元；㈡國泰人壽保險1筆，解約金7,367元。經核前開㈠之存款
    及㈡之保險經聲請人提出等值現金供分配。合計分配總額為8
    ,588元【計算式：1,221元＋7,367元＝8,588元】，並由本院
    執行處作成分配表，記載分配之順位、比例及方法，該分配
    表經送達債權人與聲請人，且予以公告在案，並經裁定清算
    程序終結等情，業經本院調取前開卷宗核閱無誤。是依首揭
    規定，應依職權裁定是否免除聲請人之債務。
三、依消債條例使債權人就免責與否表示意見：
　㈠債權人華南商業銀行股份有限公司、台新國際商業銀行股份
    有限公司、元大國際資產管理股份有限公司、國泰世華商業
    銀行股份有限公司具狀陳稱：不同意免責，請依職權調查聲
    請人有無消債條例第133條、第134條不免責事由等語。
　㈡債權人台北富邦商業銀行股份有限公司具狀陳稱：不同意免
    責，請依職權調查聲請人有無消債條例第133條不免責事由
    等語。
　㈢債權人台中商業銀行股份有限公司具狀陳稱：僅受償2,468元
    ，不同意免責等語。　
四、經查：
  ㈠聲請人無消債條例第133條所定不免責事由：
　　1.聲請人固定收入：聲請人打零工維生，每月收入約11,000
      元，業經聲請人陳報在卷（本院卷第51頁），堪認聲請人
      於本院裁定開始清算程序後，每月有11,000元之固定收入
      。
　　2.聲請人必要生活費支出：按債務人必要生活費用，以最近
      1年衛生福利部或直轄市政府所公告當地區每人每月最低
      生活費1.2倍定之，消債條例第64條之2第1項定有明文。
      查聲請人主張依上開規定計算其必要生活費用（本院卷第
      53頁）。本院爰參酌111年臺灣省每人每月最低生活費為1
      4,230元，並據以計算之債務人必要生活費用為每月17,07
      6元【計算式：14,230元×1.2倍＝17,076元】，認以該金額
      定其每月必要生活費，核屬適當。
　　3.據此，本院爰綜合考量聲請人自本院裁定開始清算程序時
      起，至本件裁定前之經濟能力及收入狀況等一切情形，認
      聲請人每月之固定收入11,000元，扣除必要生活費用之數
      額17,076元後，已無餘額【計算式：11,000元－17,076元＝
      -6,076元】，足認其無消債條例第133條所定不免責事由
      。
  ㈡聲請人無消債條例第134 條規定之不免責事由：
　　1.依消債條例關於清算程序係以免責主義為原則，不免責為
      例外，倘債權人主張債務人有消債條例第134條各款所定
      不免責之情事，即應由債權人就債務人有合於上開各款要
      件之事實，提出相當之事證證明之。
　　2.檢視債權人所提出指摘，均未提出相當事證供本院調查，
      本院又查無聲請人有消債條例第134條各款情形，難認有
      消債條例第134條之不免責事由。
五、綜上所述，聲請人經法院為清算程序終結之裁定確定，且無
    消債條例第133條或第134條各款所定之不應免責情形存在，
    揆諸前揭說明，應以裁定免除聲請人之債務，是聲請人聲請
    免責，自應予准許。
六、爰裁定如主文。
中　　華　　民　　國　　111 　年　　3 　　月　　31　　日
                  民事第一庭    法　官  徐沛然
以上正本係照原本作成。
如對本裁定抗告，應於裁定送達後10日內向本院提出抗告狀。
中　　華　　民　　國　　111 　年　　3 　　月　　31　　日
                                書記官  蔡明株